臺灣高雄地方法院交通事件裁定　　　 100年度交聲字第2159號
原處分機關　交通部公路總局高雄區監理所
異　議　人　李耀東
上列異議人即受處分人因違反道路交通管理處罰條例案件，對於
交通部公路總局高雄區監理所於民國100年10月7日所為之處分（
原處分案號：高監自裁字第裁80-Z4B033759號）聲明異議，本院
裁定如下：
    主  文
原處分撤銷。
    理  由
一、原處分意旨略以：異議人即受處分人李耀東（下稱異議人）
    於民國100 年6 月30日駕駛車牌號碼SL-9743 號自用小貨車
    ，行經國道一號北上280 公里之新營收費站，遭國道第四警
    察隊新營分隊員警攔停，當場發現異議人未駕駛上開自用小
    貨車未繫安全帶，並經查詢異議人之駕駛執照基本資料發現
    異議人之汽車駕駛執照遭吊銷並未再考領，遂依道路交通管
    理處罰條例第21條第1 項第4 款之「駕駛執照業經註銷仍駕
    駛小型車」及同條例第31條第2 款「汽車駕駛人行駛於高速
    公路未繫安全帶」之規定，予以填單舉發。惟交通部公路總
    局高雄區監理所（下稱高雄監理所）經調閱異議人之汽、機
    車駕照基本資料發現，異議人除汽車駕駛執照經吊銷未再考
    領外，另有其機器腳踏車駕駛執照逾期（有效日期：99年7
    月26日）之違規情形在案，乃依同條例第21條第1 項第2 款
    之「領有機器腳踏車執照駕駛小型車」、同條例第22條第1
    項第7 款「汽車駕駛人駕駛執照逾有效期間仍駕車」、同條
    例第31條第2 項「汽車駕駛人行駛於高速公路未繫安全帶」
    及違反道路交通管理事件統一裁罰標準表，於100  年10月7
    日以交通部公路總局高雄區監理所高監自裁字第裁80-Z4B03
    3759號裁決書，裁處罰鍰1 萬5800元，異議人不服，於法定
    期間內具狀聲明異議。
二、異議意旨略以：裁決書所載舉發違規之事實明顯灌水，顯有
    不實，舉發違規之事實三所載之「汽車行駛於高速公路上汽
    車駕駛人或前座乘客未繫安全帶（一人）」事實，係員警惡
    意栽贓，且裁決書所引用舉發違反法條之規定，前後矛盾，
    爰請求法院撤銷原處分云云。
三、按處理違反道路交通管理事件，有關文書送達之程序，依行
    政程序法之規定，違反道路交通管理事件統一裁罰基準及處
    理細則第5 條規定甚明。又送達，於應受送達人之住居所、
    事務所或營業所為之；於應受送達處所不獲會晤應受送達人
    時，得將文書付與有辨別事理能力之同居人、受僱人或應送
    達處所之接收郵件人員；應受送達人或其同居人、受僱人、
    接收郵件人員無正當理由拒絕收領文書時，得將文書留置於
    應送達處所，以為送達，行政程序法第72條第1 項前段、第
    73條第1 項、第3 項分別定有明文。送達，不能依前二條規
    定為之者，得將文書寄存送達地之地方自治或警察機關，並
    作送達通知書兩份，一份黏貼於應受送達人住居所、事務所
    、營業所或其就業處所門首，另一份交由鄰居轉交或置於該
    送達處所信箱或其他適當位置，以為送達；前項情形，由郵
    政機關為送達者，得將文書寄存於送達地之郵政機關，同法
    第74條亦有明文。
四、經查：
  (一)本件異議人前考領有普通重型機車及普通小型車駕駛執照，
    惟普通小型車駕駛執照部分，依道路交通管理處罰條例第65
    條第1項第3款規定，於95年6月22日至交通部公路總局高雄
    區監理所（下稱高雄監理所）辦理第V00000000號交通違規
    罰鍰易處吊扣異議人汽車駕駛執照3個月處分結案，復於95
    年6月23日再駕駛車牌號碼3167-ME號之自用小貨車遭警方攔
    查舉發第N00000000號「駕駛執照吊扣期間駕車」交通違規
    ，異議人另於95年7月21日到案繳納罰納9000元，並受吊銷
    汽車駕駛執照處分（自95年7月21日起1年內不得考領），異
    議人自上開吊銷汽車駕駛執照處分後即未再考領，另異議人
    所持有之普通重型機車駕駛執照部分，有其執照逾期（有效
    日期：99年7月26日）之違規情形，詎又於100年6 月30日駕
    駛車牌號碼SL-9743號自用小貨車，行經國道一號北上280公
    里之新營收費站，遭國道第四警察隊新營分隊員警攔停，當
    場發現異議人未駕駛上開自用小貨車未繫安全帶，並經查詢
    異議人之吊銷汽車駕駛執照，遂依道路交通管理處罰條例第
    21條第1項第4款之「駕駛執照業經註銷仍駕駛小型車」及同
    條例第31條第2款「汽車駕駛人行駛於高速公路未繫安全帶
    」之規定，予以填單舉發，嗣又因高雄監理所經調閱異議人
    之汽、機車駕照基本資料發現，異議人除汽車駕駛執照經吊
    銷未再考領外，另有其機器腳踏車駕駛執照逾期（有效日期
    ：99年7月26日）之違規情形在案，改依同條例第21條第1項
    第2款之「領有機器腳踏車執照駕駛小型車」、同條例第22
    條第1項第7款「汽車駕駛人駕駛執照逾有效期間仍駕車」、
    同條例第31條第2項「汽車駕駛人行駛於高速公路未繫安全
    帶」及違反道路交通管理事件統一裁罰標準表，於100年10
    月7日以交通部公路總局高雄區監理所高監自裁字第裁80-Z4
    B033759號裁決書，裁處罰鍰1萬5800元等情，雖受處分人經
    本院合法傳喚雖未到庭陳述，惟核與證人即舉發本件違規之
    國道第四警察隊新營分隊員警施寶文於本院審理時證稱：我
    與另名員警鄭煌祈，在100年6月30日在國道一號北上280公
    里之新營收費站處執行交通違規舉發查察勤務，同日6點55
    分許看到異議人駕駛一部車號SL-74 93號自用小貨車，行經
    收費站要繳費而搖下車窗時，我目賭異議人明顯沒有繫安全
    帶，我就把他攔下來，他拿健保卡給我看，我問他有無駕照
    、行照，並問他為何未繫安全帶，我查詢了他的資料，得知
    他的駕照被監理站吊銷，我並告知他目前他有兩項違規，即
    未繫安全帶及駕照業經吊銷而仍駕駛，所以我就開舉發通知
    單等語（見本院卷第34頁）相符，並有本院職權調閱公路電
    子閘門汽車駕駛人資料查詢2份、交通部公路總局高雄區監
    理所交通違規案件查詢報表1份、內政部警政署國道公路警
    察局舉發違反道路交通管理事件通知單、交通部公路總局高
    雄區監理所高監自裁字第裁80-Z4B03  3759號裁決書、送達
    證書各1份在卷可參（見本院卷第37至38頁、第7至8頁、第6
    頁、第9至10頁），是上開事實應堪認定。
  (二)惟本件異議人之住所地為「屏東縣滿州鄉○○路37之1號」
    並已於99年10月1日遷入迄今，而異議人之上開自汽車駕駛
    人地址為「高雄市○○區○○路光明3巷40號」有本院職權
    調閱公路電子閘門汽車駕駛人資料查詢及個人基本資料查詢
    結果各1份在卷可參（見本院卷第38頁、第39頁），然查，
    本件舉發通知單寄送地址為異議人之上開汽車汽車駕駛人地
    址「高雄市○○區○○路光明3巷40號」，且因未獲會晤本
    人而將該通知單交與住於同一地址之蔣亦祥收訖，而蔣亦祥
    確未將該通知單轉交異議人，且收件人即異議人於92年1月2
    日即遷出上址，此有內政部警政署國道公路警察局舉發違反
    道路交通管理事件通知單送達證書及中華郵政股份有限公司
    鳳山郵局100年11月22日鳳郵字第10010000097號函各1 份在
    卷可參（見本院卷第26至27頁），是本件舉發機關未依職權
    查詢或確認異議人舉發當時（即100年6月30日）最新戶籍地
    址為何，未向戶籍地址送達，而逕向上開異議人之汽車駕駛
    人地址為送達，顯有未合。
  (三)原舉發機關應送達於異議人之本件舉發通知書既未合法送達
    ，依程序優先於實體原則，自無從因嗣後裁決機關已逕行對
    異議人裁處罰鍰，即認已經補正前開送達程序，本件應由原
    舉發機關依法另向異議人為送達，在未有合法送達該等舉發
    通知書前，原處分機關之裁決自無從對異議人發生效力。
五、綜上所述，原處分機關於上開舉發通知單未合法送達予受處
    分人前即予裁決，有所不當，本件雖以異議人以上開異議事
    由聲明異議，然原處份既有上開程序瑕疵，應由本院將原處
    分撤銷。至於受處分人上開違規行為，應由原舉發機關將本
    件舉發通知單依法重新送達後，再由原處分機關視行為人是
    否依法繳納罰鍰結案或向處罰機關陳述意見後，再行處理，
    併此敘明。
六、據上論斷，應依道路交通事件處理辦法第19條前段，裁定如
    主文。
中    華    民    國  100     年    12    月    30    日
                    交通法庭  法  官  沈宗興
以上正本證明與原本無異。
如不服本裁定應於送達後5日內向本院提出抗告狀。
中    華    民    國  100     年    12    月    30    日
                              書記官  陳恩慈